【裁判字號】    95,裁,2165
【裁判日期】    950928
【裁判案由】    資遣
【裁判全文】
最  高  行  政  法  院  裁  定
                                     95年度裁字第02165號
抗  告  人  甲○○
上列抗告人因與相對人財政部間資遣事件，對於中華民國94年6
月6日臺北高等行政法院93年度訴字第3016號裁定提起抗告，本
院裁定如下︰
    主  文
原裁定關於抗告人請求相對人作成給付補償及其利息之行政處分
暨該訴訟費用部分，均廢棄。
其餘抗告駁回。
駁回部分，抗告訴訟費用由抗告人負擔。
    理  由
一、抗告人於原審起訴主張：其前係臺灣土地開發信託投資股份
    有限公司（下稱臺開公司）之員工，該公司於民國（下同）
    88年1月8日移轉民營，並於88年7月1日改隸相對人賡續辦理
    其民營化後員工權益補償事宜。抗告人係臺開公司移轉民營
    時繼續留用人員。詎於90年3月遭資遣，乃於93年3月5日向
    相對人請願臺開公司未於抗告人離職時發給資遣給與及未依
    公營事業移轉民營條例第8條第3項規定，加發6個月薪給及1
    個月預告工資。相對人將之函移臺開公司核處逕復，相對人
    為主管機關，應作為而不作為，經提起訴願，行政院為訴願
    不受理決定，為此訴請：1.相對人應為給付抗告人按民營化
    當時薪給標準6個月薪給、1個月預告工資及勞保權益損失之
    補償並加計自離職之日起至返還日止，按年息5%之行政處分
    。2.相對人應為函令臺開公司給付抗告人自88年1月8日起至
    90年3月離職之日止之資遣給與並加計自離職之日起至返還
    日止，按年息5%之行政處分。
二、原審以：臺開公司原係臺灣省政府所屬省營事業機構，於88
    年1月8日完成股票上市釋股及民營化作業，嗣依臺灣省政府
    功能業務與組織調整暫行條例第4條第3項「本省省營事業及
    投資事業，改由中央目的事業主管機關管理，各該事業移轉
    民營前，其員工仍適用原省營事業之人事法令。」而改由相
    對人管理。抗告人係該公司移轉民營時繼續留用之人員。按
    公營事業移轉民營條例第8條第1項至第5項規定，可知臺開
    公司並非行政機關，抗告人亦非依法任用或派用之公務人員
    ，其與臺開公司間僅生私法上之僱傭關係，則縱依抗告人主
    張，其係於移轉之日起5年內資遣（就此相對人抗辯抗告人
    係離職而非資遣），依上開規定其應享有按從業人員移轉民
    營當時或資遣時之薪給標準，擇優核給資遣給與，並按移轉
    民營當時薪給標準加發6個月薪給及1個月預告工資之權利，
    惟查此仍係臺開公司於私法上之義務，從而，相對人雖依臺
    灣省政府功能業務與組織調整暫行條例第4條第3項之規定負
    管理原省營事業之權責，然抗告人與臺開公司間既僅存有私
    法上之僱傭關係，則抗告人縱主張其對於相對人有如聲明所
    示之金錢請求權，惟其性質上仍屬私法上爭議，此與相對人
    是否編列預算支應並無關係（國庫行為亦須依編列預算之方
    式為之），亦不因抗告人於訴訟上套用課予義務訴訟之外觀
    ，即易其性質而為公法上之爭議，行政法院並無審判之權限
    等由，而依行政訴訟法第107條第1項第1款之規定，裁定駁
    回抗告人之訴。
三、關於抗告人請求相對人作成給付補償及其利息之行政處分（
    即聲明第1項）部分：按公營事業移轉民營條例第8條規定：
    「（第1項）公營事業轉為民營型態之日，從業人員願隨同
    移轉者，應隨同移轉。但其事業改組或轉讓時，新舊雇主另
    有約定者，從其約定。（第2項）公營事業轉為民營型態之
    日，從業人員不願隨同移轉者或因前項但書約定未隨同移轉
    者，應辦理離職。其離職給與，應依勞動基準法退休金給與
    標準給付，不受年齡與工作年資限制，並加發移轉時薪給標
    準6個月薪給及1個月預告工資；其不適用勞動基準法者，得
    比照適用之。（第3項）移轉為民營後繼續留用人員，得於
    移轉當日由原事業主就其原有年資辦理結算，其結算標準依
    前項規定辦理。但不發給6個月薪給及1個月預告工資。其於
    移轉之日起5年內資遣者，按從業人員移轉民營當時或資遣
    時之薪給標準，擇優核給資遣給與，並按移轉民營當時薪給
    標準加發6個月薪給及1個月預告工資。（第4項）前項被資
    遣人員，如符合退休條件者，另按退休規定辦理；依第2項
    辦理離職及依前項資遣者，有損失公保養老給付或勞保老年
    給付者，補償其權益損失；移轉民營時留用人員，如因改投
    勞保致損失公保原投保年資時，應比照補償之；其他原有權
    益如受減損時，亦應予以補償。（第5項）前項補償辦法，
    由事業主管機關擬訂，報請行政院核定之。（第6項）依本
    條所加發之6個月薪給及補償各項損失之費用，應由政府負
    擔。（第7項）依第2項辦理離職人員及第3項被資遣人員，
    再至其他公營事業任職時，不再適用6個月加發薪給、1個月
    預告工資及權益損失補償之規定；計算年資結算及離職給與
    時，前後公營事業每滿1年給予兩個基數之工作年資，合計
    不得高於15年。（第8項）原公營事業移轉民營後繼續留用
    人員，義務役年資併計補發，於87年6月5日仍在職者，其年
    資結算比照公務人員併計義務役年資，並以民營化當時據以
    結算離職給與之薪給標準為計算義務役年資補發之基數標準
    。但民營化當時結算之年資已逾30年者，其義務役年資不得
    併計。」同法第15條第1項規定：「公營事業移轉民營，政
    府所得資金，除先行支應第8條第6項規定之加發6個月薪給
    與補償各項損失之費用及政府負擔之民營化所需支出，並得
    部分撥入特種基金外，其餘均應繳庫，並應作為資本支出之
    財源。」依上規定，公營事業移轉民營條例第8條規定之加
    發之6個月薪給及補償各項損失之費用，係政府所給予原公
    營事業人員之補償，並非各公營事業與其人員間基於其僱用
    關係而為給付。且觀卷附各公營事業轉民營之企業，其人員
    經資遣或強制退休時，由各該企業報請相對人核發，亦可知
    應由各事業主管機關核定，非由該轉民營企業發給。本件抗
    告人第1項聲明，係依上開規定請求事業主管機關相對人給
    予之補償，應係公法事件，原審以此部分亦屬私法關係，裁
    定駁回，尚有可議，應將原裁定此部分廢棄，發回原審法院
    另為適法裁判。
四、關於抗告人請求相對人應函令臺開公司給付資遣給與及其利
    息（即聲明第2項）部分：抗告人請求民營化後在臺開公司
    服務年資之資遺給與，係基於其與臺開公司間之僱傭關係而
    為請求，相對人對此部分並無公法上之權責，無從對臺開公
    司為何行政處分，原裁定以此部分屬私法上爭議，裁定駁回
    此部分訴訟，於法無違，抗告人抗告意旨，一再以公營事業
    移轉民營條例第8條等規定爭執，均非關此部分訴訟，抗告
    人對此部分抗告顯無理由，應予駁回。
五、依行政訴訟法第104條、第272條、民事訴訟法第95條、第78
    條、第492條，裁定如主文。
中    華    民    國    95    年    9     月    28    日
                  第四庭審判長法  官  高  啟  燦
                              法  官  黃  璽  君
                              法  官  廖  宏  明
                              法  官  楊  惠  欽
                              法  官  林  樹  埔
以  上  正  本  證  明  與  原  本  無  異
中    華    民    國    95    年    9     月    29    日
                              書記官  邱  彰  德


司法院資訊處製作；財團法人民間司法改革基金會備份。
